【裁判字號】    89,訴,8
【裁判日期】    890703
【裁判案由】    違反槍砲彈藥刀械管制條例等
【裁判全文】
福建金門地方法院刑事判決                              八十九年度訴字第八號
    公  訴  人  福建金門地方法院檢察署檢察官
    被      告  丁○○
    被      告  乙○○
    被      告  丙○○
    被      告  甲○○
    本院公設辯護人 吳振富法官
右列被告因違反槍砲彈藥刀械管制條例等案件，經檢察官提起公訴 (八十九年度偵字
第一二○號)，本院判決如左：
    主  文
丁○○、乙○○、丙○○、甲○○共同未經許可，持有爆裂物，各處有期徒刑貳年陸
月。
扣案之雷管拾玖支及引信陸拾玖支均沒收之。
    事  實
一、丁○○、乙○○、丙○○、甲○○為大陸地區之人民，明知出入臺灣地區，應向
    中華民國內政部警政署入出境管理局申請許可，且明知非為試驗研究目的未經主
    管機關許可，不得使用炸藥或其他爆裂物採捕水產動物，竟仍共同基於炸魚之犯
    意，協議由丁○○在大陸地區向一姓名年籍不詳綽號為「三角」之成年男子，購
    買雷管及引信等爆裂物（雷管共買五十節，每節人民幣二元二角，引信共買一百
    條，每條人民幣八角），所購買爆裂物之費用由四人平均分擔。並於八十九年三
    月三十日晚間九時許由丁○○駕駛其與甲○○所有小舢舨船，搭載乙○○、丙○○、甲○○等人自福建省同安縣大嶝鎮小嶝村碼頭出海，駛向金門的海域，於同
    日晚間十二時許，即未經許可擅自進入臺灣地區之金門海域料羅灣附近，其等四
    人並分工合作，由丁○○負責以小石頭綁住雷管，再插入引信，將引信點然後，
    隨即丟入海中引爆，而乙○○、丙○○、甲○○則負責打撈因爆裂物爆炸受壓力
    而浮出海面的魚，以此種投擲及引爆雷管及引信方式接續沿金門海域之復國墩、
    母嶼直至料羅灣外○點三海浬之海域處違法採捕水產動物，炸得魚獲物約五公斤
    ，嗣於同年三十一日凌晨零時三十分經海洋巡防總局第九海巡隊查獲上情，並扣
    得雷管二十支，引信七十支（各其中一支業經送驗試爆）。
二、案經海洋巡防總局第九海巡隊移送金門地方法院檢察署檢察官偵查起訴。
    理  由
一、訊據被告丁○○、乙○○、丙○○、甲○○於警訊、偵審程序中對右揭事實坦承
    不諱，復有扣案之雷管及引信經送驗結果認具有殺傷力，有內政部警政署刑事警
    察局八十九年五月十八日刑偵五字第五一八五三號鑑驗通知書及行政院海岸巡防
    署海洋巡防總局第九海巡隊沒入魚貨五公斤及漁船一艘之處分書附卷可證，本件
    事證明確，被告犯行已堪認定，應依法論科。
二、按依國家安全法第三條第一項之規定未特別指明為中華民國人民，則大陸地區之
    人民亦應包括在內，合先敘明。查丁○○、乙○○、丙○○、甲○○為大陸地區
    之人民，未經內政部警政署入出境管理許可，而進入臺灣地區之金門海域，復未
    經許可以炸藥方式採捕水產動物之行為，違反槍砲彈藥刀械管制條例第七條第四
    項之未經許可持有彈藥罪、國家安全法第六條第一項及漁業法第六十條第一項，
    三罪間有方法結果之牽連關係，應依刑法第五十五條之規定，從較重之槍砲彈藥
    刀械管制條例第七條第四項之未經許可持有彈藥罪處斷，渠等四人就所犯上開之
    罪，有犯意聯絡及行為分擔，應論以共同正犯。又被告等人未經許可由大陸地區
    進入臺灣地區之事實，雖公訴意旨未論及，惟此部分與起訴部分具有裁判上一罪
    關係，已如前述，應為起訴效力所及，本院自應就此部分加以審酌。查被告未經
    許可持有爆裂物並以之為工具炸魚，危害係海洋生態，與其他種爆裂物常係直接
    用以危害人類生命、財產，其實際用途所生社會危害容有巨大差異之處。再以本
    件被告既係以捕魚為生，所犯之事證亦為持有爆裂物並用於炸魚，其所生對社會
    危害，偏重於對環境生態破壞之危險，相較於漁業法第六十條第一項對於使用炸
    藥或其他爆裂物採捕水產動植物，得處以五年以下有期徒刑、拘役或併科新台幣
    十五萬元以下罰金之規定，本件被告單純未經許可持有一般係供炸魚用之雷管引
    信爆裂物，其最輕本刑為五年以上有期徒刑，併科新台幣一千萬以下之罰金，確
    有法重情輕之情事，衡情確有可憫恕之處，爰依刑法第五十九條減輕其刑。爰審
    酌被告等人智識程度不高，犯後頗有悔意，態度尚佳及其犯罪之手段、所生危害
    等一切情狀，分別量處如主文所示之刑。末查，扣案之之雷管二十支及引信七十
    支，除各其中一支業經送驗試爆而不復存在外，於雷管十九支，引信六十九支均
    為違禁物且為被告所有經被告自承在卷，依法應予沒收，又扣案之漁貨五公斤，
    既經變賣為新台幣三百九十元，此有金門縣魚市場拍賣計算單乙紙附卷可參，為
    免將來執行之困難，爰不宣告沒收，併此敘明。
三、查被告等人所犯前開犯行，依槍砲彈藥刀械管制條例第十九條第一項規定應諭知
    強制工作三年，然該條規定不問對行為人有無預防矯治其社會危險性之必要一律
    宣付強制工作三年，不合憲法第二十三條所定比例原則，業經司法院大法官會議
    以四百七十一條號解釋宣示違憲在案，依該解釋意旨闡明，自該解釋公布之日不
    再適用。又本件被告持有爆裂物炸魚等犯行，依卷證顯示係準備為取得漁獲之用
    ，與一般爆裂物常為違害人體生命、身體安全有間，且係出於維持生計之單純動
    機，衡酌其行為之嚴重性，危險性及對於未來行為之期待性，則依憲法比例原則
    之規範，係為達預防矯治之目的及所需程度，尚無施以強制工作之必要，爰不予
    以宣告之，附此敘明。
據上論斷，應依刑事訴訟法第二百九十九條第一項前段，槍砲彈藥刀械管制條例第七
條第四項，國家安全法第六條第一項，漁業法第六十條第一項、刑法第十一條前段、
第二十八條、第五十五條、第五十九條、第三十八條第一項第一款，判決如主文。
中    華    民    國      八十九        年    七      月    三    日
                                  福建金門地方法院刑事庭
                                          法  官  顏淑惠
右正本證明與原本無異。
如不服本判決，應於判決送達後十日內，向本院提出上訴狀。
                                          書記官  李成在
中    華    民    國      八十九        年    七      月    三      日
附錄犯罪科刑法條：
槍砲彈藥刀械管制條例第七條
未經許可製造、販賣或運輸火砲、肩射武器、機關槍、衝鋒槍、卡柄槍、自動步槍、
普通步槍、馬槍、手槍或各類砲彈、炸彈、爆裂物者，處死刑、無期徒刑或七年以上
有期徒刑；處徒刑者，併科新台幣三千萬元以下罰金。
未經許可轉讓、出租或出借前項所列槍砲、彈藥者，處無期徒刑或五年以上有期徒刑
，併科新台幣一千萬原以下罰金。
意圖供自己或他人犯罪之用，而犯前二項之罪者，處死刑或無期徒刑，處徒刑者，併
科新台幣五千萬元以下罰金。
未經許可持有、寄藏或意圖販賣而陳列第一項所列槍炮、彈藥者，處五年以上有期徒
刑，併科新台幣一千萬原以下罰金。
國家安全法第六條第一項。
違反第三條第一項規定，未經許可入出境者，處三年以下有期徒刑、拘役或科或併科
新台幣三萬元以下罰金。
漁業法第六十條第一項
違反第四十八條第一項各款規定之一者，處五年以下有期徒刑、拘役或併科新台幣十
五萬元以下罰金。


司法院資訊處製作；財團法人民間司法改革基金會備份。
